臺灣臺北地方法院民事簡易判決
108年度北簡字第15178號
原      告  方廉豐  
被      告  吳紀佑軒


訴訟代理人  張鎧銘律師
            李進成律師
上列當事人間請求確認本票債權不存在事件，於中華民國110年1
0月20日言詞辯論終結，本院判決如下：
　　主      文
確認被告持有原告所簽發如附表所示之本票，對原告之本票債權
不存在。
訴訟費用新臺幣壹仟元由被告負擔。
    事實及理由要領
一、按確認法律關係之訴，非原告有即受確認判決之法律上利益
    者，不得提起之。民事訴訟法第247條第1項定有明文。本件
    原告所欲確認其債權不存在之如附表所示本票（下稱系爭本
    票），業經被告聲請取得本院108年度司票字第11394號本票
    裁定（下稱系爭本票裁定）准許在案。系爭本票由被告持有
    且已行使票據權利，而原告否認系爭本票債權存在，顯然兩
    造就系爭本票債權存在與否已發生爭執，如不訴請確認，原
    告在私法上之地位將有受侵害之危險，則原告提起本件確認
    本票債權不存在之訴，有即受確認判決之法律上利益，合先
    敘明。
二、原告主張：原告與被告擔任法定任理人之茉莉國際設計事業
    有限公司（下稱茉莉公司）於民國106年5月15日簽訂「2017
    年茉莉國際設計事業室内設計裝修管理合約内容」（下稱系
    爭工程合約），約定由該公司就原告所有之房屋（門牌號碼
    ： 台北市○○區○○路000巷00號2樓，下稱系爭房屋）承攬施
    作如契約所載之工程（下稱系爭工程），工程款為新臺幣（
    下同）1,536,915元，原告並簽發系爭本票予被告作為尾款
    擔保。嗣又追加工程，總計工程款為1,921,795元，並約定
    追加工程仍應於106年7月31日前完工。原告於訂約後，已依
    約給付含追加工程款共1,844,950元。然被告於106年5月18
    日開始施工之後就常常藉故拖延工程進度，於工期將至前，
    原告催促被告儘速進場施作完畢，惟被告仍置之不理。因系
    爭工程仍尚有多處未完工或根本未施作，已施作之工程也開
    始出現瑕疵，原告遂於107年12月27日寄發存證信函予被告
    ，要求其公司應儘速完工，惟被告卻回函表示兩造已完成驗
    收及點交，要求原告依約給付尾款76,846元。然被告從未通
    知原告進行驗收，並無被告所稱兩造已驗收及點交之情形，
    且因原告拒絕給付被告尾款，被告遂直接持系爭本票向本院
    聲請本票裁定。惟被告施作系爭工程並未完工且存有多處明
    顯重大瑕疵，而原告亦已對其公司另案訴請還溢付之工程款
    、償還修補瑕疵必要之費用與損害賠償，經臺灣新北地方法
    院109年度訴字第30號案件（下稱另案訴訟）審理並囑託台
    北市室內設計裝修商業同業公會鑑定確認系爭工程未全部施
    作完畢，故原告尚無給付系爭票款之義務。為此，爰起訴請
    求，並聲明：如主文所示。
三、被告則以下情辭置辯，並聲明：原告之訴駁回。
㈠、原告於另案訴訟之起訴狀中已自認於106年8月22日入住系爭
    房屋，且兩造已於106年8月23日驗收及點交，被告更於翌日
    即8月24日至系爭房屋拍立完工照片並上傳至Facebook作為
    紀錄，若系爭房屋有原告所述之瑕疵，原告為何不於驗收及
    點交當日即指出瑕疵之處？卻遲至1年4個月後之107年12月2
    7日始寄發存證信函予被告，且遲至108年11月15日才起訴，
    顯逾2年以上有餘，原告已逾越民法第498條、第514條瑕疵
    修補請求權之時效。又系爭房屋既已於106年8月23日交付予
    原告使用，被告於工作完成交付後，即得請求報酬，驗收僅
    係工作完成後、交付前由定作人檢驗工作物之程序，倘工作
    已交付使用，定作人自不得再以未驗收為由拒付報酬，故原
    告自不得以未驗收為由拒付尾款76,846元。
㈡、又由另案訴訟法院囑託台北市室內裝修商業同業公會出具之
    鑑定報告書（下稱另案鑑定報告書）內容可知，合約項目及
    價格為1,536,915元，而已施作項目之金額為1,359,765，僅
    有價格上之差異。差異部分為：
　1.項目4.1之沙發裝飾牆面：被告就牆面裝飾已與原告討論，
    採用在木板上以人工鑽孔清水模仿舊之方式處理，範圍包含
    客廳（按即包含沙發裝飾牆面在內）及走道，由截圖照片（
    被證十二）可知，每一個鑽孔皆係以人工處理，當日除被告
    在場拍攝、監工外，更有三名師傅在場施作，依坊間裝修師
    傅，一天3千到5千元之薪資計算，連工帶料加計被告之利潤
    ，早已超過項目4.1之46,800元之金額，且原告於施工期間
    至完工後，從未對牆面裝飾提出質疑，足證被告確實已將裝
    飾牆面完成並交付予原告使用無訛。
  2.項目5.3、5.4、5.5氣密窗部分：被告確實有施作廚房、合 
     室房及臥室 2、3、4與浴室部分之氣密窗，鑑定報告上亦 
     列有金額，足以證明此部分僅係叫料、金額計算上之差異 
     ，被告就氣密窗已確實完成並交付予原告使用無訛。
四、本件原告於106年5月15日與被告擔任法定代理人之茉莉公司
    簽立系爭工程合約，由該公司承攬系爭工程，原約定工程款
    為1,536,915元，於同年7月31日完工，原告並簽發系爭支票
    予被告擔保工程尾款76,846元之支付。原告已依約給付原告
    工程款（含追加工程款）共1,844,950元，尚餘尾款76,846
    元未給付。嗣被告前持系爭本票向本院聲請本票裁定等情，
    有系爭工程合約及原告繳付工程款憑據等件為證，且為被告
    所不爭執，堪信為真。惟原告主張系爭工程尚未完工，原告
    並無給付工程尾款之義務，被告不得行使系爭本票權利等語
    ，則為被告所否認，並以前開情詞置辯。是本件所應審究者
    為：系爭工程是否已完工？原告主張被告對系爭本票之債權
    不存在，有無理由？茲論述如下： 
㈠、按稱承攬者，謂當事人約定，一方為他方完成一定之工作，
    他方俟工作完成，給付報酬之契約，民法第490條第1項定有
    明文。又爭工程合約第一項第3款約定，工程總價：新台幣1
    ,536,915元整。預計開工日：民國106年5月18日，預計完工
    日：民國106年7月31日；及第三項第3款約定，……甲乙雙方
    約定本約第3期為總工程款：百分之5，付款日期：106年7月
    31日；新台幣柒萬陸仟捌佰肆拾陸元整，有系爭工程合約在
    卷可稽（見本院卷第272頁），足見兩造約定第3期款係於完
    工時給付。被告雖抗辯：系爭工程業已完工，並已於106年8
    月23日點交、驗收系爭房屋裝潢工程，原告亦已入住使用，
    原告應依系爭工程合約約定給付工程款等情，並提出其拍攝
    之系爭房屋照片為據。惟原告否認系爭工程已完工且有經其
    驗收，且前揭照片僅係被告個人所拍攝之系爭房屋局部照片
    ，並未針對系爭契約約定之各個施作項目逐一拍攝，尚無法
    證明系爭工程已全部完工且經原告驗收，且系爭室內裝修工
    程完工與否係以契約約定之工作項目是否已全部施作完畢來
    判斷，自不得僅以原告已入住系爭房屋即遽認系爭工程已依
    約完工。又依另案鑑定報告書所載，其中鑑定說明欄位4.1
    沙發裝飾牆面項目、合約價格46,800元、施作金額為0、備
    註：沙發背未做裝飾牆版；5.2落地氣密窗(DK)W120*280項
    目、合約價格為54,400元、施作金額為19,000元、備註：現
    場為161*210，此為38才*500＝19000；5.5氣密窗(DK)W65項
    目、合約價格為22,000元、施作金額為0、備註：無；6.3廁
    所推門項目、合約價格為4,500元、施作金額為0、備註：無
    ；7.6廚房專用迴路配線項目、合約價格為23,080元、施作
    金額為0；欄末位合約總價為1,536,915元，已施作金額為1,
    359,765元等情，有系爭鑑定報告在卷可稽，而除就5.3外推
    氣密窗(DK)及5.4氣密窗(DK)W120部分原告表示不確定是否
    已因追加工程而合意刪除此部分之施作項目外，就系爭工程
    合約約定之上開4.1沙發裝飾牆面、5.5氣密窗(DK)W65、6.3
    廁所推門項目及7.6廚房專用迴路配線顯然均未施作，且未
    施作金額共計73,300元（46,800+22,000+4,500），而5.2落
    地氣密窗(DK)W120*280部分合約價格為54,400元、施作金額
    為19,000元，此部分未施作金額亦有35,400元，則原告主張
    系爭工程並未全部完工，自屬有據。被告雖辯稱就沙發背裝
    飾牆面部分已與原告討論以人工鑽孔清水模仿舊處理，且原
    告於被告施作沙發裝飾牆面期間至完工後均未對裝飾牆面提
    出質疑，被告已將沙發裝飾牆面施工完畢並交付原告使用云
    云，惟為原告所否認，且被告並未提出確有與原告就沙發裝
    飾牆面之施工採用以人工鑽孔清水模仿舊處理達成合意之相
    關證據資料，且縱認被告辯稱原告於施工期間從未對牆面裝
    飾提出質疑為真，然因原告非專業裝潢工程人員，其是否了
    解施工工法已非無疑，自難以此即認原告已同意就沙發裝飾
    牆面改以人工鑽孔清水模仿舊處理，是被告上開所辯，並非
    可採。又被告辯稱關於5.5氣密窗部分及7.6廚房專用迴路配
    線已施作云云，並未就此有利於己之事實舉證以實其說，且
    鑑定結果認定被告此部分確實未施作，故被告辯稱此部分之
    工程項目均已施作交付原告云云，亦非可採，則系爭工程並
    未全部完工，且尚未施作金額已達108,700元，高於尾款76,
    846元之事實，應堪認定。是系爭工程既未完工，依前揭規
    定，原告自無給付工程尾款之義務，被告抗辯系爭工程已完
    工，其得行使系爭票據權利請求原告付款云云，即屬無據。
五、綜上所述，系爭本票係為擔保系爭工程承攬報酬尾款之給付
    而簽發，惟因系爭工程並未完工，原告尚無給付工程尾款之
    義務，被告自不得就系爭本票行使票據權利。從而，原告請
    求確認被告對原告就系爭本票之債權不存在，為有理由，應
    予准許。
六、本件事證已臻明確，兩造其餘之攻擊或防禦方法及未經援用
    之證據，經本院斟酌後，認為均不足以影響本判決之結果，
    爰不逐一詳予論駁，併此敘明。
七、訴訟費用負擔之依據：民事訴訟法第78條。本件訴訟費用額
    ，依後附計算書確定如主文所示金額。 　　　　
中　　華　　民　　國　　110 　年　　11　　月　　10　　日
                  臺灣臺北地方法院臺北簡易庭
                                法  官　李宜娟
以上正本係照原本作成。
如不服本判決，應於判決送達後20日內向本庭提出上訴狀。（須
按他造當事人之人數附繕本）。如委任律師提起上訴者，應一併
繳納上訴審裁判費。
中　　華　　民　　國　　110 　年　　11　　月　　10　　日
　　　　　　　　　　　　　　　  書記官　官逸嫻
附表
發票人 票面金額（新臺幣） 發票日 到期日 方廉豐 76,846元 106.05.18 106.07.31 

計　　算　　書
項　　　　目             金　額（新臺幣）    　　備　註
第一審裁判費   　 　　   1,000元
合　　　　計　　　       1,000元